【裁判字號】    97,聲再,15
【裁判日期】    971231
【裁判案由】    聲請再審
【裁判全文】
臺灣高雄地方法院刑事裁定              97年度聲再字第15號
再審聲請人
即受判決人  甲○○
上列聲請人即受判決人因違反野生動物保育法案件，對於本院中
華民國97年1 月22日第一審確定判決（96年度訴字第4476號刑事
判決），聲請再審，本院裁定如下：
    主  文
本件開始再審。
    理  由
一、再審聲請意旨略以：聲請人即被告甲○○前因違反野生動物
    保育法案件，經本院以96年度訴字第4476號判決判處有期徒
    刑7 月，減為有期徒刑3 月又15日，緩刑2 年確定。惟本案
    確定後，聽聞共同被告蕭宏州、司興中均判處無罪，經查詢
    其等判決內容發現，法院經就本件系爭和尚鸚鵡之進口文件
    函詢主管行政機關結果，認該批和尚鸚鵡非屬保育類動物，
    故判處上開共同被告2 人無罪，而聲請人遭查扣之和尚鸚鵡
    既係向共同被告蕭宏州、司興中所購得，則亦顯見聲請人並
    無違反野生動物保育法之犯行，是聲請人於受不利益之違反
    野生動物保育法有罪判決確定後，因發現確實新證據足認聲
    請人應受無罪之判決，因而聲請准予裁定開始再審等語。
二、按有罪之判決確定後，因發現確實之新證據，足認受有罪判
    決之人應受無罪、免訴、免刑或輕於原判決所認罪名之判決
    者，為受判決人之利益，得聲請再審，刑事訴訟法第420 條
    第1 項第6 款定有明文。該條款所謂「發見新證據」，係指
    該證據當時已經存在，為法院及當事人所不及知，不及調查
    斟酌，至其後始行發見，且就證據本身形式上觀察，固不以
    絕對不須經過調查程序為條件，但必須顯然可認為足以動搖
    原有罪確定判決，而為受判決人無罪、免訴、免刑或輕於原
    判決所認罪名之判決者為限。此受理聲請再審之最後事實審
    法院，應就聲請再審理由之所謂「新證據」，是否具備事實
    審判決前已經存在，為法院、當事人所不知，事後方行發見
    之「嶄新性」，及顯然可認足以動搖原有罪確定判決，應為
    無罪、免訴、免刑或輕於原判決罪名之「顯然性」二要件，
    加以審查，為判斷應否准予開始再審之準據，最高法院85年
    度臺抗字第308 號裁定可資參照。又該條款所謂「確實之新
    證據」，係指其證據之本身在客觀上可認為真實，勿須經過
    調查，即足以動搖原判決，使受刑人得受有利之裁判者而言
    ，若在客觀上就其之真實性為如何，尚欠明瞭，非經相當之
    調查，不能辨其真偽，即與確實新證據之「確實」含義不符
    ，亦難據為聲請再審之理由，最高法院70年度臺抗字第161
    號裁定足資參照。次按刑事訴訟法第420 條第1 項第6 款所
    稱新證據之意義，固係指該項證據於事實審法院判決前已經
    存在，當時未能援用審酌，至其後始行發見者而言。惟判決
    以後成立之文書，其內容係根據另一證據而作成，而該另一
    證據係成立於事實審法院判決之前者，應認為有新證據之存
    在，例如出生證明係根據判決前早己存在之醫院病歷表作成
    ，存款證明係根據判決前已存在之存款帳簿作成，該出生證
    明、存款證明，應認為新證據（最高法院83年度台抗字第38
    6號、85年度台抗字第371號判決參照）。
三、經查：
  (一)聲請人前被訴基於概括之犯意，先於民國94年7 月5 日，在
    嘉義市○○路862 號「鸚鵡家族」商店內，向該店負責人即
    共同被告蕭宏州以新臺幣（下同）292,500 元之代價，購買
    其所飼養保育類鳥類和尚鸚鵡共180 隻；復於95年3 月間，
    在高雄市○○區○○路135 巷11號共同被告司興中住處，以
    49,000元之價格，向與共同被告蕭宏州具有犯意聯絡之共同
    被告司興中，購買由共同被告蕭宏州寄養在共同被告司興中
    上開住處之保育類鳥類和尚鸚鵡28隻，聲請人購得前揭保育
    類鳥類和尚鸚鵡208 隻後，即將其所購得之和尚鸚鵡飼養在
    其位於高雄市○○區○○路21號之住處，以繁殖幼鳥，欲伺
    機販售牟利等犯罪事實，經本院於97年1 月22日，以96年度
    訴字第4476號判決判處有期徒刑7 月，減為有期徒刑3 月又
    15日，緩刑貳年，嗣於同年3 月3 日確定等情，業據本院依
    職權調取上開案卷核閱無訛，並有上開判決書及臺灣高等法
    院被告全國前案紀錄表各1 份在卷可稽，堪予認定。
  (二)又共同被告司興中被訴之上開共同販賣保育類鳥類和尚鸚鵡
    28隻予聲請人之犯罪事實，經本院以上開判決判處有期徒刑
    6 月，減為有期徒刑3 月，緩刑貳年，嗣提起上訴後，由臺
    灣高等法院高雄分院以97年度上訴字第592 號判決撤銷原判
    決，改處無罪確定；另共同被告蕭宏州被訴之上開共同販賣
    、販賣保育類鳥類和尚鸚鵡共208 隻予聲請人之犯罪事實，
    則分別經本院以上開判決判處無罪、臺灣高等法院高雄分院
    以97年度上訴字第1232號判決駁回檢察官之上訴確定等情，
    亦經本院調閱上開各該案卷核對無訛，並有上開各該判決書
    各1 份在卷可稽，亦堪認定。
  (三)上開關於共同被告蕭宏州部分之審理過程中，經本院將其所
    提出之「東和寵物園」自新加坡進口和尚鸚鵡時所檢附之輸
    出國新加坡簽發之「瀕臨絕種野生動物國際貿易公約」（簡
    稱CI TES）出口許可證分別向財政部台北關稅局及行政院農
    業委員會函查結果，經財政部台北關稅局函復稱：上開報單
    係東和寵物園於94年7 月2 日向該局報運自新加坡進口和尚
    鸚鵡等，報關時已檢附輸出國新加坡簽發之CITES ；又行政
    院農業委員會動植物防疫檢疫局亦憑此許可文件核發輸入動
    物檢疫證明書，該局亦憑上開各許可文件予以稅放等語，有
    該局97年3 月27日北普遞字第0971006101號函、97年4 月24
    日北普遞字第0971009198號函等在卷可稽（見本院96年度訴
    字第4476號卷第140 頁、159 頁）；經行政院農業委員會函
    復稱：依據華盛頓公約（CITES） 組織第Conf.12.3 （Rev.
    Co p14）號有關許可證及證明文件之決議內容，來源（Sour
    ce）之代碼「C 」係指人工繁殖之動物，貴院來函所附新加
    坡之CITES 再出口許可證影本，若為真正且內容屬實，則文
    件內之所示之和尚鸚鵡，其來源欄代碼均載為「C 」，前開
    鳥類可認定係人工繁殖個體，不適用野生動物保育法之規定
    等語（同上卷第153 頁），據此，本院乃以96年度訴字第44
    76號判決判處共同被告蕭宏州無罪，經上訴後，亦經臺灣高
    等法院高雄分院以97年度上訴字第1232號判決駁回上訴確定
    ；另共同被告司興中部分上訴後，亦經臺灣高等法院高雄分
    院以97年度上訴字第592 號判決撤銷原判決，改判處無罪確
    定。
  (四)據上，共同被告蕭宏州、司興中向「東和寵物園」所購入並
    轉賣予本件聲請人之和尚鸚鵡，係合法進口人工飼養、繁殖
    和尚鸚鵡之事實，已為上開無罪確定判決認定在案，雖上開
    無罪判決所據前揭財政部台北關稅局及行政院農業委員會之
    函文均係在聲請人97年1 月22日受有罪判決後所作成，惟上
    開各機關函文所據，係聲請人受有罪判決前即已存在之「東
    和寵物園」於94年6 月、7 月間自新加坡進口系爭和尚鸚鵡
    時所檢附之輸出國新加坡簽發之「瀕臨絕種野生動物國際貿
    易公約」（CITES） 出口許可證等資料，參照前揭最高法院
    判決意旨，上開財政部台北關稅局及行政院農業委員會各該
    函文，應屬事實審法院判決前已經存在，當時未能援用審酌
    ，至其後始行發現之新證據，且就該證據本身形式上觀察，
    顯然可認為足以動搖原不利聲請人違反野生動物保育法之有
    罪確定判決，而合於刑事訴訟法第420 條第1 項第6 款所規
    定得以開始再審之理由，爰依法為開始再審之裁定。
據上論斷，應依刑事訴訟法第435條第1項，裁定如主文。
中    華    民    國    97    年    12    月    31    日
                  刑事第十七庭  審判長法  官  洪能超
                                      法  官  陳思帆
                                      法  官  蔣志宗
以上正本證明與原本無異。
如不服本裁定，應於收受送達後3 日內向本院提出抗告狀。
中    華    民    國    97    年    12    月    31    日
                                      書記官  李崑良


司法院資訊處製作；財團法人民間司法改革基金會備份。
